臺灣臺中地方法院刑事裁定
111年度聲判字第70號
聲  請  人
即  告訴人  楊以任
            楊曼林

            林毓涵
            鍾素玲
            黃佩君
            蔣貞宜
            廖月鳳
            吳琪琪
            鄭維諄
            蔡沁彤
            李宣慧
            邱淑貞
            蔣淑能
            黃律魁
            林合廣

            張育碩
            吳俊德
            張創宜
            紀淑娟
            許寶勻
            曾連成


            蔡揚名（已歿）

            鄭仁財
            蔡武序

            梁紹閎
            盧恩賜
            唐絹雅
            林秋燕
            高秉瑜
共      同
代  理  人  林奕坊律師
被      告  何明學



            王治中


            劉家鳴



            王嘉熙



            洪家鋒




            洪聖銨



上列聲請人即告訴人因被告涉犯詐欺案件，不服臺灣高等檢察署
臺中檢察分署檢察長中華民國111年5月22日所為111年度上聲議
字第1349號駁回再議之處分（原不起訴處分案號：臺灣臺中地方
檢察署檢察官110年度偵字第8231號），聲請交付審判，本院裁
定如下：
    主  文
聲請駁回。
    理  由
一、聲請交付審判意旨詳如附件之刑事交付審判聲請狀所載。
二、按告訴人不服上級法院檢察署檢察長或檢察總長認為再議無
    理由而駁回之處分者，得於接受處分書後10日內委任律師提
    出理由狀，向該管第一審法院聲請交付審判；法院認為交付
    審判之聲請不合法或無理由者，應駁回之，刑事訴訟法第25
    8條之1第1項、第258條之3第2項前段分別定有明文。查本件
    聲請人即告訴人楊以任、楊曼林、林毓涵、鍾素玲、黃佩君
    、蔣貞宜、廖月鳳、吳琪琪、鄭維諄、蔡沁彤、李宣慧、邱
    淑貞、蔣淑能、黃律魁、林合廣、張育碩、吳俊德、張創宜
    、紀淑娟、許寶勻、曾連成、蔡揚名、鄭仁財、蔡武序、梁
    紹閎、盧恩賜、唐絹雅、林秋燕、高秉瑜（下稱聲請人楊以
    任等29人）以被告何明學、王治中、劉家鳴、王嘉熙、洪家
    鋒、洪聖銨涉犯詐欺、銀行法罪嫌，向臺灣臺中地方檢察署
    檢察官提出告訴，經該署檢察官於民國111年3月30日以110
    年度偵字第8231號為不起訴處分後，聲請人楊以任等29人不
    服，聲請再議，經臺灣高等檢察署臺中檢察分署檢察長於11
    1年5月22日以111年度上聲議字第1349號處分書駁回再議（
    聲請人楊以任等29人指述被告6人涉嫌違反銀行法部分，因
    屬告發性質，經臺灣高等檢察署臺中檢察分署檢察長另行簽
    結），該處分書於111年5月31日送達予聲請人楊以任等29人
    之送達代收人王詩瑋，及於111年5月31日至111年6月28日間
    ，送達予聲請人楊以任等29人，嗣聲請人楊以任等29人於11
    1年6月8日委任律師向本院提出本件聲請，並未逾越法定異
    議期間等情，業經本院調閱上開案件卷宗核閱無訛，並有前
    述不起訴處分書、駁回再議處分書、送達證書、刑事委任狀
    及刑事交付審判聲請狀上之本院收文戳章各1 份附卷可查，
    是本件聲請交付審判程式合於首揭法條規定，先予敘明。
三、次按刑事訴訟法第258條之1規定告訴人得向法院聲請交付審
    判，係對於「檢察官不起訴或緩起訴裁量權」制衡之一種外
    部監督機制，法院僅就檢察官所為不起訴或緩起訴之處分是
    否正確加以審查，以防止檢察機關濫權。依此立法精神，同
    法第258條之3第3項規定法院審查聲請交付審判案件時「得
    為必要之調查」，其調查證據之範圍，自應以偵查中曾顯現
    之證據為限。而依同法第260條對於「不起訴處分已確定或
    緩起訴處分期滿未經撤銷者得再行起訴」規定之立法理由說
    明，該條所謂不起訴處分已確定者，包括「聲請法院交付審
    判復經駁回者」之情形在內。故前述「得為必要之調查」，
    其調查證據範圍，即應以偵查中曾顯現之證據為限，不得就
    告訴人新提出之證據再為調查，亦不得蒐集偵查卷以外之證
    據。如不然，將與刑事訴訟法第260條之再行起訴規定混淆
    不清，亦將使法院兼任檢察官之角色，而有回復「糾問制度
    」之虞。又法院為交付審判之裁定時，視為案件已提起公訴
    ，案件即進入審判程序，顯見法院裁定交付審判之前提，必
    須偵查卷內所存之證據，已符合刑事訴訟法第251條第1項所
    規定檢察官應提起公訴之「足認被告有犯罪嫌疑」情形，亦
    即該案件已經跨越起訴門檻，始應為交付審判之裁定。倘該
    案件須另行蒐證偵查，始能判斷應否交付審判者，因交付審
    判之審查制度，並無如同再議制度得為發回原檢察官續行偵
    查之設計，法院即應依同法第258條之3第2項前段規定，以
    聲請無理由裁定駁回。
四、又按犯罪事實應依證據認定之，無證據不得認定犯罪事實；
    犯罪嫌疑不足者，應為不起訴之處分，刑事訴訟法第154 條
    第2 項、第252 條第10款分別定有明文。次按告訴人之告訴
    ，係以使被告受刑事訴追為目的，是其陳述是否與事實相符
    ，仍應調查其他證據以資審認；認定不利於被告之事實，需
    依積極證據，苟積極證據不足為不利於被告事實之認定時，
    即應為有利於被告之認定，更不必有何有利之證據（最高法
    院52年台上字第1300號判決可資參照）。再按刑法第339 條
    之詐欺罪，係以行為人於客觀上施用詐術使人陷於錯誤，並
    於行為之初，即以意圖為自己或第三人不法所有或圖得財產
    上之不法利益，為其構成要件。所謂以詐術使人交付，必須
    被詐欺人因其詐術而陷於錯誤，若其所用方法，不能認為詐
    術，亦不致使人陷於錯誤，即不構成該罪（最高法院46年度
    台上字第260 號判決可資參照）。
五、經查：　　
（一）聲請人楊以任等29人有於附表所示之時間，以如附表所示
      之投資方式，在IDAX交易所購買IT幣或MMT幣等情，為被
      告何明學、王治中、王嘉熙、洪家鋒、洪聖銨所不否認（
      被告劉家鳴經檢察官傳喚未到庭），並經證人即聲請人楊
      以任、林毓涵、楊曼林、曾連成、唐絹雅、黃律魁、張創
      宜、吳俊德、蔡武序、蔣貞宜、吳琪琪、紀淑娟、鄭維諄
      、廖月鳳、盧恩賜、蔡沁彤、林秋燕、鄭仁財、鍾素玲、
      黃佩君、梁紹閎、蔣淑能於警詢及偵查中；證人即聲請人
      蔡揚名、張育碩於警詢時；證人即聲請人邱淑貞、林合廣
      、李宣慧於偵查中證述屬實（見109年度他字第26號偵卷
      一第10頁至第11頁、109年度他字第26號偵卷二第19頁至
      第25頁、第65頁至第71頁、第119頁至第125頁、第167頁
      至第171頁、第183頁至第188頁、第203頁至第210頁、109
      年度交查字第468號偵卷第19頁至第22頁、第64頁至第68
      頁、第105頁至第110頁、第134頁至第138頁、第231頁至
      第236頁、110年度偵字第8231號偵卷第213頁至第219頁、
      第225頁至第230頁、第245頁至第268頁、第271頁至第282
      頁、第285頁至第309頁、第313頁至第332頁、第335頁至
      第340頁、第353頁至第358頁、第373頁至第378頁、第403
      頁至第408頁、第433頁至第438頁），且有聲請人等之相
      關交易資料各1份（見109年度他字第26號偵卷一第25頁至
      第163頁、第171頁至第235頁、第257頁至第403頁、109年
      度他字第26號偵卷二第55頁、第73頁至第118頁、第127頁
      至第146頁、第189頁至第202頁、第211頁至第212頁、109
      年度交查字第468號偵卷第37頁至第47頁、第69頁至第89
      頁、第113頁至第125頁、第141頁至第225頁、第239頁至
      第251頁、110年度偵字第8231號偵卷第223頁、第233頁至
      第244頁、第269頁、第283頁至第284頁、第311頁、第333
      頁、第343頁至第352頁、第361頁至第367頁、第381頁至
      第401頁、第409頁至第431頁）在卷可稽，是上開事實，
      應堪認定。
（二）聲請人楊以任等29人固指述渠等有因被告6人施以詐術之
      招攬，致渠等不疑有他，投入資金而受騙，被告6人已構
      成刑法詐欺取財罪云云。然此部分業經被告何明學、王治
      中、王嘉熙、洪家鋒、洪聖銨均否認在卷，被告何明學於
      警詢及偵查中並陳稱：伊不是IDAX交易所臺灣區負責人，
      伊與IDAX交易所完全沒有關係，伊沒有投資也沒有擔任任
      何職務，也不知道相關的投資方案，也沒有招攬他人投資
      ，伊僅有單純受邀演講，內容是關於虛擬貨幣的未來趨勢
      與發展，王治中等人提出的微信對話紀錄不是伊之對話紀
      錄等語（見109年度他字第6952號偵卷第11頁至第15頁、
      第27頁至第29頁）；被告王治中於警詢及偵查中供稱：伊
      自己也有投資IDAX交易所，伊是單純與朋友分享投資方案
      ，伊分享沒有獲得好處，但是推廣連結可以加乘，這是所
      有虛擬貨幣交易所都會有的機制，伊沒有招攬他人投資，
      其他場次之說明會伊僅是單純參加，伊並不知道IDAX交易
      所後來會停止營運等語（見109年度他字第26號偵卷二第2
      46頁至第247頁、第305頁至第315頁）；被告王嘉熙於警
      詢及偵查中並陳稱：伊自己也有投資IDAX交易所，也是血
      本無歸，伊有2次因朋友邀約，在咖啡廳講解投資IT幣之
      心得，伊僅是單純分享自己投資虛擬貨幣之經驗及IDAX交
      易所之交易方式，沒有招攬投資人，也沒有收受任何投資
      款項，伊不知道IDAX交易所會倒閉，也沒人通知伊，IDAX
      交易所的負責人是大陸人，伊也是看新聞才知道的等語（
      見109年度他字第26號偵卷二第363頁至第366頁、110年度
      偵字第8231號偵卷第71頁至第78頁）；被告洪家鋒於警詢
      及偵查中陳稱：伊自己也有投資IDAX交易所，因為蔡武序
      、黃律魁、蔣貞宜、吳琪琪、吳俊德等人一開始不會購買
      USDT幣，所以伊有幫忙渠等購買USDT幣，再轉至IDAX交易
      所，後來渠等熟悉後就自行購買，伊僅是單純幫忙，並無
      獲得好處等語（見110年度偵字第8231號偵卷第111頁至第
      117頁、第177頁至第183頁、第554頁至第555頁）；被告
      洪聖銨於警詢及偵查中則供稱：伊與父親洪家鋒有一起投
      資IDAX交易所，伊沒有主動招攬他人投資IDAX交易所，是
      親友有興趣向伊詢問虛擬貨幣，伊才會介紹，伊與洪家鋒
      有幫忙蔡武序、黃律魁、蔣貞宜、吳琪琪、吳俊德等人購
      買USDT幣，再轉至IDAX交易所，伊沒有因此獲得好處或報
      酬等語（見110年度偵字第8231號偵卷第193頁至第199頁
      、第555頁至第556頁）甚明。
（三）又IDAX交易所之投資交易模式，係由投資人先至其他虛擬
      貨幣所購買USDT幣，再至IDAX交易所註冊帳號及虛擬貨幣
      錢包，將虛擬貨幣轉入虛擬貨幣錢包後，再依當時之匯率
      購買投資方案所需之IT幣，且投資人可自行上網確認帳戶
      情況乙節，為被告何明學、王治中、王嘉熙、洪家鋒、洪
      聖銨所不否認，並經證人楊以任、唐絹雅、曾連成、林毓
      涵、蔡揚名、楊曼林、吳俊德、黃律魁、張創宜、蔡武序
      、蔣貞宜、吳琪琪、紀淑娟、鄭維諄、廖月鳳、盧恩賜、
      蔡沁彤、林秋燕、鄭仁財、張育碩、鍾素玲、黃佩君、梁
      紹閎、蔣淑能證述屬實（見109年度他字第26號偵卷二第2
      1頁、第67頁至第68頁、第121頁至第122頁、第168頁、第
      185頁至第186頁、第205頁至第207頁、109年度交查字第4
      68號偵卷第106頁、110年度偵字第8231號偵卷第215頁至
      第217頁、第227頁、第246頁、第252頁至第253頁、第258
      頁至第259頁、第264頁至第265頁、第272頁至第273頁、
      第278頁至第279頁、第286頁至第287頁、第297頁、第306
      頁、第317頁、第322頁至第323頁、第329頁、第336頁至
      第337頁、第355頁、第374頁至第375頁、第404頁至第405
      頁、第434頁至第435頁），是部分聲請人固有交付現金予
      被告洪家鋒、洪聖銨、王治中等人，然該些款項確均有依
      約轉入IDAX交易所購買IT幣，然認被告等人有何施用詐術
      之行為。而IDAX交易所係在蒙古國成立，是大陸的交易所
      ，負責人為大陸地區之「雷國榮」等情，業據證人唐絹雅
      、曾連成、林毓涵證述在卷（見109年度他字第26號偵卷
      二第67頁、第70頁、第122頁、第170頁），亦有上海市○○
      ○區○○○○○0000○○0000○○0000號刑事判決書1份（見本院卷
      第25頁至第30頁）可資為憑，則IDAX交易所既屬大陸地區
      之投資平臺，且聲請人楊以任等29人所投資者，係將USDT
      幣轉入IDAX交易所虛擬貨幣錢包後，再依當時之匯率購買
      投資方案所需之IT幣，並無具體證據足認有輾轉流入被告
      6人私人金融帳戶之情，難認被告6人最終有實際取得該筆
      款項，復無相關證據證明被告6人係IDAX交易所之內部人
      員，而與IDAX交易所之經營或倒閉有關聯，自難僅因IDAX
      交易所事後無法運作，致聲請人楊以任等29人無法提領所
      投入之虛擬貨幣，遽認被告6人於推薦或介紹投資IDAX交
      易所虛擬貨幣之初，即有虛構、隱瞞投資重要事項之施用
      詐術行為，而遽以刑事詐欺罪責相繩。
（四）再者，聲請人楊以任等29人持有虛擬貨幣，對於網路及新
      興金融商品投資、市場環境，應有相當了解及查證能力，
      理應知悉數位虛擬貨幣並非由任何國家貨幣當局所發行，
      不具法定清償效力，亦無發行準備及兌償保證，持有者須
      承擔可能無法兌償或流通之風險。又虛擬貨幣之種類繁多
      、易人為操作、資訊不透明、市場波動甚大，且虛擬貨幣
      之交易平台亦非經金融監督管理委員會核准設立，交易及
      持有風險極高；而任何投資行為皆有失敗之風險，特定之
      投資行為是否有利可圖，為投資人之主觀價值判斷及衡量
      基礎，聲請人楊以任等29人既願投入資金，顯係自認此等
      投資有利可圖，應已評估投資風險及收益後仍決意為之，
      縱使投資結果不如預期，亦不宜即認應歸由邀約投資之人
      承擔，難認聲請人楊以任等29人有何陷於錯誤之處，亦難
      僅憑嗣後獲利未如預期之客觀事態，即率爾推認被告6人
      自始即有不法所有之詐欺意圖。
（五）至聲請意旨所指被告6人涉嫌違反銀行法部分，業經臺灣
      高等檢察署臺中檢察分署簽請報結，此有該署111年5月22
       日簽、111年5月30日中分檢清謹111上聲議1349字第1119
      010520號函各1份（見111年度上聲議字第1349號卷第49頁
      至第50頁、第55頁至第56頁）可資為憑，並非該署111年
      度上聲議字第1349號駁回再議處分之範圍，是聲請人楊以
      任等29人自不得就該部分聲請交付審判，併此敘明。
六、綜上，原不起訴處分書業已就相關事證為調查之能事，核與
    偵查卷內現有之卷證資料，並無不合，而檢察官以本案缺乏
    積極事證足認被告6人涉有詐欺犯行，予以不起訴處分，聲
    請人楊以任等29人不服聲請再議後，復經臺灣高等檢察署臺
    中檢察分署檢察長駁回再議，經核並無未就不利被告6人之
    事證詳為調查或斟酌，或者違背經驗法則、論理法則及證據
    法則之情事，於法即無違誤。聲請人楊以任等29人猶執前詞
    ，指摘原不起訴處分書及駁回再議處分書理由不當，揆諸上
    揭說明，本件交付審判之聲請為無理由，依法應予駁回。
據上論斷，應依刑事訴訟法第258 條之3 第2 項前段，裁定如主
文。　　
中　　華　　民　　國　　111 　年　　10 　　月　　12　 日
                  刑事第十三庭  審判長法　官 劉敏芳 
                                      法　官 黃世誠 
                                      法  官 簡佩珺
以上正本證明與原本無異。
不得抗告。
　　　　　　　　　　　　　　　　　   書記官 陳俐蓁
中　　華　　民　　國　　111 　年　　10　　月　　12　　日
附表
編號 投資人  投資方式  投資金額（單位：新臺幣，下同）  1 楊以任 現金 150多萬元  2 楊曼林  現金、匯款、先購買虛擬貨幣後轉入IDAX交易所 119萬5639元  3 林毓涵 先購買虛擬貨幣後轉入IDAX交易所 80多萬元  4 鍾素玲 匯款 11萬元  5 黃佩君 匯款 168萬2470元  6 蔣貞宜 現金 75萬元  7 廖月鳳 現金 28萬元1220元  8 吳琪琪 匯款、現金  33萬2000元  9 鄭維諄 匯款、現金 160萬元  10 蔡沁彤 先購買虛擬貨幣後轉入IDAX交易所 552萬9895元  11 李宣慧 匯款 523萬4784元  12 邱淑貞 匯款 309萬8421元  13 蔣淑能 先購買虛擬貨幣後轉入IDAX交易所 198萬2760元  14 黃律魁 匯款 235萬元  15 林合廣 先購買虛擬貨幣後轉入IDAX交易所 1819萬935元  16 張育碩 不詳 90萬元4340元  17 吳俊德 現金 30萬元  18 張創宜 現金 1973萬元  19 紀淑娟 現金 92萬元  20 許寶勻 現金或匯款  320萬元  21 曾連成 先購買虛擬貨幣後轉入IDAX交易所 865萬908元  22 蔡揚名  匯款 175萬4700元   23 鄭仁財  現金 68萬2000元  24 蔡武序 現金 120萬元  25 梁詔閎 先購買虛擬貨幣後轉入IDAX交易所 262萬4340元  26 盧恩賜 先購買虛擬貨幣後轉入IDAX交易所 138萬元  27 唐絹雅 現金、匯款  300萬元  28 林秋燕 先購買虛擬貨幣後轉入IDAX交易所 311萬1500元  29 高秉瑜 先購買虛擬貨幣後轉入IDAX交易所 1300萬元